臺灣高等法院刑事判決　　　　　　　　94年度交上訴字第62號
上　訴　人
即　被　告　乙○○
上列上訴人，因毒品危害防制條例等案件，不服臺灣士林地方法
院，94年度交訴字第1號，中華民國94年2月25日第一審判決（起
訴案號：臺灣士林地方法院檢察署93年度毒偵字第8852號、94年
度偵字第1112號），提起上訴，本院判決如下：
    主  文
上訴駁回。
    事  實
一、乙○○前曾二次犯施用毒品罪，第一次經裁定送觀察、勒戒
    後，認無繼續施用毒品之傾向，經台灣士林地方法院檢察署
    檢察官於民國89年1 月13日以88年度毒偵字第1314號不起訴
    處分確定；第二次施用毒品之犯行，經裁定送觀察、勒戒後
    ，認有繼續施用毒品之傾向，經檢察官聲請簡易判決處刑，
    由臺灣桃園地方法院於92年8 月15日，以92年度壢簡字第
    921 號判決應執行有期徒刑9 月，如易科罰金以300 元折算
    1 日並於同年10月23日確定，甫於93年1 月5 日易科罰金執
    行完畢。詎其仍不知悔改，復基於施用第二級毒品安非他命
    之概括犯意，於93年7 月間不詳時點起，至同年9 月25日晚
    間8 、9 時許，約以1 日2 次之週期，分別在其位於臺北市
    士林區○○○路○ 段776 巷80號7 樓居所、新竹縣關西鎮錦
    山70號住所、車牌號碼ER－7401號自用小客車上，以將第二
    級毒品安非他命置入吸食器燒烤生煙吸食煙霧之方式，連續
    施用第二級毒品安非他命；又另基於施用第一級毒品海洛因
    之概括犯意，自93年7 月間不詳時點起，至同年9 月25日晚
    間8 、9 時許止，約以1 日2 次之週期，分別在其位於臺北
    市士林區○○○路○ 段776 巷80號7 樓居所、新竹縣關西鎮
    錦山70號住所、車牌號碼ER－7401號自用小客車上，以將第
    一級毒品海洛因摻水置入注射針筒，注射靜脈血管之方式，
    連續施用第一級毒品海洛因。期間，於93年8 月18日上午9
    時許，在臺北市士林區○○○路○ 段776 巷80號7 樓居所施
    用第一級毒品海洛因後，已處於不能安全駕駛動力交通工具
    之狀態，詎仍駕駛車牌號碼ER─7401號自小客車，自前開居
    處出發，分別行經中山北路、德行西路、文林路，復沿臺北
    市○○區○○路第二車道北向南方向行駛，於同日9 時50分
    許，行經文昌路17號前，竟因施用毒品後意識不清，疏未注
    意車前狀況，致其駕駛之車牌號碼ER─7401自用小客車右前
    車頭不慎擦撞由丙○○所駕駛併排停置於該處之車牌號碼9E
    ─8435號自小貨車左後車角，致正在車旁卸貨之丙○○受有
    輕微頭部外傷及多處撕裂傷等傷害（過失傷害部分業據撤回
    告訴，另經台灣士林地方法院檢察署檢察官於93年11月2 日
    以93年度偵字第8852號處分不起訴）。乙○○肇事後明知丙○○因之受有傷害，竟未停車將其送醫救治，即駕車沿基河
    路東向西方向逃逸，迨同日10時7 分許，行經基河路與士商
    路189 號臺灣科學教育館前，竟未依規定遵行車道行駛，而
    行駛於臺灣科學教育館前之紅磚人行道，嗣欲沿下坡道駛入
    士商路時，其前車頭又擦撞由甲○○所騎乘沿基河路東向北
    方向欲右轉士商路之車牌號碼IRY─443號重型機車，致甲○○人車倒地，並因而受有左小腿擦傷之傷害（過失傷害部分
    未據告訴）。員警據報後前往處理，並對乙○○分別採血、
    採尿送驗，其尿液、血液檢體檢驗結果均呈嗎啡及安非他命
    陽性反應；乙○○復於93年9 月26日凌晨1 時許，在新竹縣
    關西鎮東安里台三線約58公里處為警查獲，並當場扣得其所
    有，分別供施用第一級毒品海洛因所用之注射針筒2 支、供
    施用安非他命所用之吸食器2 組，及供施用安非他命時承舀
    裝填安非他命所用之塑膠吸管2 支，而偵悉上情。
二、案經台北市政府警察局士林分局報告台灣士林地方法院檢察
    署檢察官偵查起訴，暨台灣新竹地方法院檢察署檢察官移請
    原審併案審理。
    理  由
一、訊據上訴人即被告坦承上揭犯罪事實，惟辯稱其並無駕車肇
    事，致人受傷而逃逸之犯行云云。但查被告確有上揭事實所
    載犯行，有下列證據在卷可佐：
  甲、被告連續施用第一、二級毒品部分，有
  (1)台灣尖端先進生技醫藥股份有限公司濫用藥物檢驗報告書、
    新光醫院生化檢驗報告書各一紙，及昭信科技顧問股份有限
    公司濫用藥物陽性檢體檢驗報告一紙（台灣新竹地方法院檢
    察署93年度毒偵字第1448號卷第10頁參照）。
  (2)被告所有，供施打海洛因所用之針筒2支、供施用安非他命
    之吸食器2組、供施用安非他命時裝填安非他命所用之塑膠
    吸管2支扣案可稽（以台灣新竹地方法院檢察署93年度保管
    字第1763號保管單保管）。
  乙、被告駕車肇事，致人受傷而逃逸部分，有
  (1)被害人丙○○警詢、偵訊筆錄，被害人甲○○警詢筆錄，及
    證人高國展警、偵訊筆錄。
  (2)丙○○新光吳火獅紀念醫院乙種診斷證明書一紙，載明丙○○於93年8 月18日前往新光醫院急診時，受有「輕微頭部外
    傷、多處撕裂傷」之傷勢。
  (3)台北市○○○○○道路交通事故現場圖、補充資料表、調查
    報告表肇事逃逸追查表，及道路交通事故談話紀錄表等紙。
  (4)就被告是否知悉自己肇事致丙○○受有傷害乙節，被告於警
    詢、偵查中均分別坦稱：「（問：你發生車禍時，為何未等
    警方到場，你就離開？你有撞到人，你知道嗎？）因為趕時
    間，所以我就離開了。知道」（93年8月18日警詢筆錄，台
    灣士林地方法院檢察署93年度偵字第8852號卷〈以下簡稱：
    8852號卷〉第6頁參照）、「（問：8月18日當日幾點開車出
    去？）大概8、9點時，從我家地下室開車，要去哪裡忘記了
    ，我開車當時神智不清」（93年10月12日偵訊筆錄，8852號
    卷第74頁參照）、「（問：昨天發生車禍情形如何？）我駕
    車行駛在文昌路先擦撞停在路邊卸貨的小貨車，並撞傷丙○○後，我知道撞上人，但並未下車查看，就把車子開走，後
    來在士商路又撞到一台機車，在士商路發生車禍這件事，因
    為我施用毒品意識模糊，所以我並不知道是如何發生車禍的
    ，等我恢復意識時人已在警察局了」（93年8月19 日偵訊筆
    錄，8852號卷第61頁、第62頁參照）、「（問：你在8月18
    日駕駛ER－7401號小客車在士林區○○路67號前撞到丙○○
    所駕駛的9E－8435號小貨車造成丙○○受傷，有何意見？）
    沒有。當時意識不清疏忽，當時感覺有撞到人」、「（問：
    發現撞到人有否下車處理？）不確定，我感覺有下車看一下
    」（93年10月12日偵訊筆錄，8852號卷第74頁參照）；於原
    審審理時復就被訴刑法第185之4之肇事逃逸罪為認罪之答辯
    。核之現場車損照片，被害人丙○○所駕駛之車牌號碼9E－
    8435號小貨車左後車角凹損情形，及被告所駕駛之車牌號碼
    ER─7401號自小客車右前車角之受損情形，堪認撞擊力道確
    非輕微。被告意識固有不清，惟93年8月18日肇事前，卻也
    自北市○○○路○段居所行駛至肇事地點，亦有相當路程，
    精神雖然不濟，然並非就周遭路況毫無所悉。況且，被害人
    丙○○亦就車禍經過情形證稱：伊當時將所駕駛的9E－8435
    號小貨車停在該處下貨，伊身體往前傾面向車子裡面在搬書
    ，車子被撞到伊就昏迷了，當時撞擊力道很強（93 年10月
    12日偵訊筆錄，8852號卷第75頁參照）。則依被害人丙○○
    所證，其於被告肇事時係在車外，經撞擊後隨即倒地並因而
    受有頭部輕微外傷，多處撕裂傷之傷勢，均足徵被告就肇事
    致被害人丙○○受傷之情形並非毫無所悉，堪認被告此部分
    之自白亦與事實相符，可以採信。足證被告確有駕車肇事，
    致人受傷而逃逸之事實，所辯無非卸責之詞，不足採信。
  (7)至被告就93年8 月18日肇事前，意識不清，已達不能安全駕
    駛動力交通工具之程度，均已坦認在卷，惟就意識不清之原
    因，先於93年8 月18日警詢（8852號卷第6 頁參照）、93年
    8 月19日偵訊時（8852號卷第61頁參照）、原審94年2 月4
    日審判期日時，先仍陳稱93年8 月18日肇事，係因施用毒品
    意識模糊，精神狀況不佳，才發生車禍等語（原審93年2月4
    日審判筆錄第5頁參照）；嗣於原審94年2月4日審判期日又
    改稱93年8月18日之情形，實係伊因想要戒絕毒品，所以自
    己服用類似安眠藥的戒毒藥品；肇事前最後一次施用海洛因
    、安非他命，係在93年8月17日，並非93年8月18日當日上午
    ，當日是因施用安眠藥精神不好才肇事，既已坦承施用毒品
    事實，並無必要捏稱意識不清係因服用安眠藥所致為己置辯
    云云（原審93年2月4日審判筆錄第7頁參照）。然查，就被
    告服用藥物詳情質之被告，被告均無法提出藥名或藥物以供
    查考，其所供已無可信之基礎；況被告又已先於偵查中本於
    自由意識明確陳稱：「（問：為何新光醫院檢驗報告記載你
    的檢體安非他命及嗎啡均呈陽性反應？）我確實有吸食毒品
    ，我是在出事那天8月18日上午在中山北路住處施用海洛因
    ，安非他命是在8月17日晚上也是在中山北路的住處施用。
    」、「（問：昨天上午發生車禍與你施用毒品有何關係？）
    有的，我因施用毒品精神狀況不佳，才發生車禍的」（93年
    8月19日偵訊筆錄，8852號卷第61頁參照），本院審酌被告
    偵訊時所供一致且明確，以及人之記憶實隨時間經過而漸漸
    淡忘，案發後記憶反而較為清晰之經驗法則，認被告先前所
    供較為可採。
  (8)綜上，本件事證明確，被告犯行已堪認定。
二、查被告乙○○第1次因施用毒品案件，經原審法院以88年度
    毒聲字第2759號裁定送觀察、勒戒後，認無繼續施用毒品之
    傾向，經台灣士林地方法院檢察署檢察官於89年1月13日以
    88年度毒偵字第1314號不起訴處分確定；第2次施用毒品之
    犯行，經台灣桃園地方法院以92年度毒聲字第838號裁定送
    觀察、勒戒後，認有繼續施用毒品之傾向，經該院以92年度
    毒聲字第1129號裁定令入戒治處所施以強制戒治，嗣因戒治
    成效評定為合格，經該院以92年度毒聲字第3822號裁定停止
    戒治，所餘戒治期間交付保護管束，後於93年4月14日保護
    管束期滿執行完畢；刑事部分，經檢察官聲請簡易判決處刑
    ，由臺灣桃園地方法院於92年8月15日以92年度壢簡字第921
    號判決應執行有期徒刑9月，如易科罰金以300元折算1日，
    並於同年10月23日確定，於93年1月5日易科罰金執行完畢，
    此有被告乙○○臺灣士林地方法院檢察署檢察官88年度戒毒
    偵字第1314號不起訴處分書、台灣桃園地方法院檢察署92年
    度毒偵字第771號聲請簡易判決處刑書、本院被告全國前案
    紀錄表及臺灣士林地方法院檢察署刑案資料查註紀錄表各1
    份在卷可按，是被告乙○○經裁定送觀察勒戒、強制戒治執
    行完畢釋放後，5年內再犯毒品危害防制條例第10條之罪，
    揆諸前引說明，自應依修正後毒品危害防制條例第23條第2
    項之規定依法訴追處罰。
三、核被告所為，係犯毒品危害防制條例第10條第1 項、第2 項
    之施用第一、二級毒品罪及刑法第185 條之3 服用藥物駕駛
    交通工具罪、第185 條之4 之肇事逃逸罪。其先後多次施用
    第一級毒品海洛因、第二級毒品安非他命之犯行，時間緊接
    ，犯罪構成要件相同，顯均係基於概括之犯意為之，均應依
    刑法第56條連續犯規定以一罪論並加重其刑。至檢察官雖僅
    就被告93年8 月17日晚上某時施用第二級毒品安非他命一次
    之犯行，及93年8 月中旬起至同年月18日上午9 時許施用第
    一級毒品海洛因之犯行提起公訴，然檢察官就犯罪事實一部
    起訴者，其效力及於全部，如上開事實欄所載其餘被告施用
    第一級毒品海洛因、第二級毒品安非他命之犯罪事實，與檢
    察官起訴部分有連續犯之裁判上一罪關係，俱如前述，本院
    自得併予審究。又被告所犯毒品危害防制條例第10條第1 項
    施用第一級毒品罪與刑法第185 之3 服用藥物駕駛交通工具
    二罪間，有原因、結果之牽連關係，為牽連犯，應從一重之
    毒品危害防制條例第10條第1 項論處。另被告所犯毒品危害
    防制條例第10條第1 項、第2 項之施用第一、二級毒品罪，
    與刑法第185 條之4 之肇事逃逸罪，犯意各別、行為互異，
    均分論併罰。再被告前曾因犯施用毒品罪，經台灣桃園地方
    法院判決應執行有期徒刑9 月確定，甫於93年1 月5 日易科
    罰金執行完畢，此有本院被告全國前案紀錄表一紙在卷可稽
    ，其於5年內再犯本件有期徒刑以上之罪，構成累犯，均應
    依刑法第47條之規定加重本刑至二分之一。再按汽車駕駛人
    ，無駕駛執照駕車，酒醉駕車，吸食毒品或迷幻藥駕車，行
    駛人行道或行經行人穿越道不依規定讓行人優先通行，因而
    致人受傷或死亡，依法應負刑事責任者，加重其刑至二分之
    一，道路交通管理處罰條例第86條第1項，固定有明文。惟
    上開應依法加重其刑至2分之1之規定，法條既明定汽車駕駛
    人於一定違規之情形（如無駕駛執照駕車，酒醉駕車）駕駛
    汽車致人傷亡，依法應負刑事責任時，始有適用，換言之，
    係肇事者在一定之違規情形下依法應負過失致人於死或過失
    傷害之刑事責任時，始有適用。而刑法第185條之4，駕駛動
    力交通工具肇事，致人死傷而逃逸者之罪，其立法意旨係對
    一般動力交通工具駕駛人肇事致人死傷而逃逸之處罰，旨在
    懲罰肇事逃逸，自無上開道路交通處罰條例第86條第1項之
    適用（最高法院92年度台非字第60號著有判決可資參照。）
    查被告乙○○雖因吸食毒品駕車，因而分別致被害人丙○○
    、甲○○受有犯罪事實欄所示之傷害，惟被害人丙○○業於
    偵查時撤回其過失傷害之告訴，並經檢察官以93年度偵字第
    8852號不起訴處分在案；而被害人甲○○未為告訴，揆諸前
    引最高法院判決意旨，因認本件被告尚不該當道路交通管理
    處罰條例第86條第1項之加重事由，附此敘明。
四、原審認被告罪證明確，適用毒品危害防制條例第10條第1項
    、第2項，刑法第11條前段第56條、第185條之3、第185條之
    4、第55條、第47條、第38條第1項第2款之規定，並審酌被
    告前經觀察勒戒、強制戒治，仍不知戒絕毒癮；其明知自己
    已因施用第一級毒品海洛因而達未能安全駕駛動力交通工具
    之程度，仍執意駕駛自用小客車上路行駛，因而肇致他人受
    傷，肇事後且逃逸，犯罪所生損害並非輕微，惟被告犯後業
    已坦承犯行，悔意殷切等一切情狀，分別就連續施用第一級
    毒品部分，量處有期徒刑拾月，扣案之注射針筒二支均沒收
    ，就連續施用第二級毒品部分，量處有期徒刑陸月，扣案之
    吸食器二組，塑膠吸管二支均沒收，就駕駛動力交通工具肇
    事，致人傷而逃逸部分，量處有期徒刑拾月，應定執行有期
    徒刑貳年，扣案之注射針筒貳支，吸食器貳組、塑膠吸管貳
    支均沒收，其認事用法，核無不合，被告上訴意旨以其並無
    駕車肇事，致人受傷而逃逸犯行，而指摘原判決不當，自無
    理由，應予駁回。
據上論斷，應依刑事訴訟法第368條，判決如主文。
本案經檢察官劉斐玲到庭執行職務。
中　　華　　民　　國　　94　　年　　5 　　月　　31　　日
　　　　　　　　　臺灣高等法院刑事第五庭
                      審判長法　官房  阿  生
　　　　　　　　　　　　    法　官雷  元  結
　　　　　　　 　 　　　　　法　官蔡  光  治
以上正本證明與原本無異。
除施用第二級毒品外如不服本判決，應於收受送達後十日內向本
院提出上訴書狀，其未敘述上訴之理由者並得於提起上訴後十日
內向本院補提理由書（均須按他造當事人之人數附繕本）。
                            書記官陳  韋  杉
中　　華　　民　　國　　94　　年　　6 　　月　　2 　　日
毒品危害防制條例第10條
施用第 1 級毒品者，處六月以上五年以下有期徒刑。
施用第 2 級毒品者，處三年以下有期徒刑。
